最高法院刑事判決　　　　　　　　　　111年度台上字第501號
上　訴　人　甲○○



上列上訴人因妨害性自主等罪案件，不服臺灣高等法院中華民國
110年8月24日第二審判決（110 年度侵上訴字第95號，起訴案號
：臺灣桃園地方檢察署108年度偵字第34407號），由上訴人在原
審之指定辯護人黃教倫律師為上訴人之利益代理提起上訴，本院
判決如下：
    主  文
上訴駁回。
    理  由
一、按刑事訴訟法第377 條規定，上訴於第三審法院，非以判決
    違背法令為理由，不得為之。是提起第三審上訴，應以原判
    決違背法令為理由，係屬法定要件。如果上訴理由書狀並未
    依據卷內訴訟資料，具體指摘原判決不適用何種法則或如何
    適用不當，或所指摘原判決違法情事，顯與法律規定得為第
    三審上訴理由之違法情形不相適合時，均應認其上訴為違背
    法律上之程式，予以駁回。
二、本件原判決綜合全案卷證資料，本於事實審法院之推理作用
    ，認定上訴人甲○○有如其犯罪事實欄之㈠至㈢所載妨害
    性自主犯行，因而維持第一審論處其對於未滿14歲之女子犯
    強制性交3罪，每罪均處有期徒刑7年4 月，並定其應執行之
    刑為有期徒刑15年之判決，而駁回上訴人在第二審之上訴，
    已詳述其所憑證據及認定之理由，對於上訴人否認犯罪之辯
    解何以均不足以採信，亦在理由內詳加指駁及說明，核其所
    為之論斷，俱有卷存證據資料可資覆按，從形式上觀察，原
    判決尚無足以影響其判決結果之違背法令情形存在。
三、上訴人上訴意旨略稱：㈠、上訴人係經本件被害人AD000-A1
    0844B（民國96年12月間生，姓名詳卷，下稱B女）之同意，
    方與之為性交行為，並未對B 女施以強暴手段，原審不採信
    上訴人上開之辯解，復未依上訴人之聲請對上訴人為測謊鑑
    定以究明實情，率而為不利於上訴人之認定，且未說明何以
    不對上訴人為測謊鑑定之理由，允有欠妥。㈡、上訴人雖否
    認有對B女為強制性交之犯行，但仍有意與B女之家屬商談和
    解事宜，囿於雙方之條件無法合致而破局。又上訴人僅高中
    肄業程度，智識淺薄，以打零工為生，其本件犯罪之情狀有
    足堪憫恕之情形，詎原判決未適用刑法第59條之規定酌減其
    刑，而維持第一審判決所量處之有期徒刑15年重刑，顯與罪
    刑相當原則有違云云。
四、惟查：
㈠、證據之取捨與事實之認定，乃事實審法院之職權，苟其採證
    認事並不違背經驗法則與論理法則，即不能任意指為違法而
    執為適法之上訴第三審理由。又當事人聲請調查之證據，法
    院固有調查之義務，然仍以與待證事實有關，復在客觀上具
    有調查可能性及必要性者為限；若當事人聲請調查之證據與
    待證事實無關，或事證已臻明確，在客觀上欠缺調查之必要
    性者，法院縱未加以調查，亦不能指為違法。原判決認定上
    訴人確有本件被訴妨害性自主3 罪之犯行，已就相關事證詳
    加調查論列，復綜合上訴人之供述，參酌B 女之指述及證人
    AD000-A108440（姓名詳卷，下稱A女）、陳○佳、陳○欣、
    簡○漩、游○安、郭○新（以上5 人之全名均詳卷）之證詞
    ，佐以卷附B 女繪製之現場圖，徵引簡○漩與上訴人間之微
    信對話內容截圖及A女與B女之臉書對話內容截圖，相互斟酌
    判斷，資為前揭認定，已說明其取捨證據判斷之依據及得心
    證之理由，並就上訴人否認犯罪所執其係經B 女同意，方與
    之為性交行為，並未對B 女施以強暴之手段云云之辯解，何
    以係飾卸之詞而與事實不符，敘明不足採取之理由綦詳（見
    原判決第3 頁第29行至第14頁第12行），核其所為論斷俱有
    卷內資料足憑，且無違背經驗、論理法則之情形，自不能任
    意指為違法。上訴意旨所云，無非置原判決明確之論斷於不
    顧，猶執其在原審所為之同一辯解，任意指摘原判決採證認
    事違法，自非合法之第三審上訴理由。又原審依憑上訴人所
    為上揭不利於己之供述，及證人所為不利於上訴人之相關證
    述，佐以卷附前開各項相關證據資料，認定上訴人確有本件
    被訴妨害性自主3 罪之犯行，因本件事證已明，毋庸再為其
    他無益之調查，乃未依上訴人之聲請對上訴人為測謊鑑定，
    雖未於判決理由中說明何以不對上訴人為測謊鑑定之理由而
    稍嫌疏漏，惟對上訴人本件犯罪事實之認定暨判決結果均不
    生影響，自不能指為違法而執為上訴第三審之適法理由。
㈡、關於刑之量定，係實體法賦予法院得依職權裁量之事項，苟
    於量刑時，已以行為人之責任為基礎，審酌刑法第57條各款
    所列事項而未逾越法律所規定之範圍，或濫用其權限，即不
    得任意指摘為違法，以為第三審上訴之合法理由。又刑法第
    59條之酌量減輕其刑，必於犯罪之情狀顯可憫恕，認科以最
    低度刑仍嫌過重者，始有其適用。而是否適用刑法第59條規
    定酌量減輕其刑，亦係實體法上賦予法院得依職權裁量之事
    項。又刑法第222條第1項第2 款之對未滿14歲之女子犯強制
    性交罪，其法定本刑為「7 年以上有期徒刑」。原審依前揭
    規定，就上訴人本件所犯對於未滿14歲之女子強制性交3 罪
    之犯行，於量刑時已以行為人之責任為基礎，並依刑法第57
    條各款所列事項，審酌上訴人之一切犯罪情狀後，並詳細說
    明第一審判決對上訴人科刑時，已審酌刑法第57條各款所列
    情狀，就上訴人本件所犯3 罪，每罪均於法定刑度之內予以
    量定有期徒刑7年4月，並定其應執行刑為有期徒刑15年，並
    無明顯濫用裁量權限或所量之刑失之過重之情形，核無違法
    或不當。另斟酌上訴人本件犯罪之情狀並無顯可憫恕，認科
    以最低度刑仍嫌過重之情形，因而未再依刑法第59條規定酌
    減其刑，已於理由內論敘甚詳（見原判決第15頁第25行至第
    16頁第13行），且此乃事實審法院量刑職權之適法行使，並
    未逾越法律所規定之範圍，或濫用其量刑權限，自不得執此
    指摘原判決違法。上訴人之上訴意旨關於原審量刑之指摘，
    無非係對原判決已說明之事項及屬原審裁量職權之適法行使
    ，徒以自己之說詞，任意指摘，亦非適法之第三審上訴理由
    。
五、揆之首揭規定及說明，本件上訴人之上訴均為不合法律上之
    程式，應併予駁回。
據上論結，應依刑事訴訟法第395條前段，判決如主文。
中    華    民    國   111    年    2     月    17    日
                  刑事第一庭審判長法  官  郭  毓  洲  
                                  法  官  林  英  志  
                                  法  官  林  靜  芬  
                                  法  官  蔡  憲  德  
                                  法  官  周  盈  文  
本件正本證明與原本無異
                                  書記官
中    華    民    國   111    年    2     月    23    日